臺北高等行政法院判決
　　　　　　　　　　　　　　　　　　 94年度訴字第00332號
　　　　　　　　　　　　　　　.
原　　　告　甲○○
被　　　告　桃園縣政府
代　表　人　乙○○（縣長）
訴訟代理人　丙○○
上當事人間因公寓大廈管理條例事件，原告不服內政部中華民國
93年12月3日台內訴字第0930007331號訴願決定，提起行政訴訟
。本院判決如下：
　　主  文
原告之訴駁回。
訴訟費用由原告負擔。
　　事  實
一、事實概要：原告為坐落桃園縣桃園市○○○街27號桃園國際
    大郡巴黎花都社區之住戶，於民國（下同）85年間於桃園縣
    桃園市○○○街27號16樓之3、之4樓頂平台設置冷氣主機二
    台，經該社區管理委員會（下稱管委會）於92年12月20日要
    求拆除，經雙方協調同意由原告自行拆除。嗣因仍未拆除，
    管委會於93年4月21日以郵局存證信函通知原告於收到該函7
    日內搬遷。復因未見拆除，管委會以93年5月11日93花都管
    字第214號函請桃園縣政府工務局處理。被告以93年5月26日
    府工使字第0930128654號函請原告於93年6月30日前回復原
    狀，桃園縣政府聯合查報小組於93年7月22日現場稽查仍未
    改善，被告乃依公寓大廈管理條例第9條及第49條第1項第2
    款規定，以93年8月18日府工使字第0930192132號處分書處
    原告新臺幣（下同）4萬元罰鍰，並請立即恢復原狀。原告
    不服，提起訴願，遭決定駁回，遂提起本件行政訴訟。
二、兩造聲明：
  (一)原告聲明：訴願決定及原處分均撤銷。
  (二)被告聲明：駁回原告之訴。
三、兩造之爭點：原告可否於社區之頂樓平台裝置冷氣主機。
  (一)原告主張之理由：
　　1.原告確實未收到桃園縣政府93年5月26日府工使字第09301
      28654號函，當不可認定未於期限內回復處理。
    2.又93年7月22日桃園縣政府聯合查報小組至現場稽查，並
      未通知原告到場，且記錄表未載明日期、檢查項目及不合
      格情形、會勘單位及受檢場所使用人或代表人，僅於檢查
      結果一欄註記違反建築法第73條第2項規定但有同法第58
      條各款情事（採1級處理程序）、次於處理方式一欄註記
      「2級處理程序：罰鍰及勒令停止使用，或制止使用」，
      並於綜合結論一欄註記請管委會提供住戶所有人資料。
    3.上述事實顯然未依程序執行勘驗，不符建築物公共安全檢
      查簽證及申報辦法第5條之規定，非但不知其所認定標準
      為何，亦缺乏第三者公正專業人員會同，而以此所開立之
      罰單為原告無法接受。
    4.依92年12月31日修正後之公寓大廈管理條例第23條第2項
      第2款後段：「規約除應載明專有部分及共用部分範圍外
      ，下列各款事項，非經載明於規約者，不生效力：……住
      戶對共用部分使用之特別約定。」亦即本社區規約既始於
      87年6月6日訂立至今，並無特別約定頂樓平台不得裝設冷
      氣主機；另依通常使用方法、以不防礙防火逃生、無變更
      建築物構造，亦無危害公共安全的情況下，實難針對已安
      裝8年之冷氣主機依違反公寓大廈管理條例論處。
    5.於實質面而言冷氣主機懸掛於外牆樓頂平台當屬通常使用
      之方法，並無如公寓大廈管理條例第8條所述：「公寓大
      廈周圍上下、外牆面、樓頂平台及不屬專有部分之防空避
      難設備，其變更構造、顏色、設置廣告物、鐵鋁窗或其他
      類似之行為。」
    6.就目前社會一般冷氣機的使用情形，室外機置放在地面、
      牆、頂樓、陽台突出之鐵架上等比比皆是，實為以往大樓
      本體設計皆以窗型冷氣為主，誠難歸咎於住戶。
  (二)被告主張之理由：
    1.按「共用部分：指公寓大廈專有部分以外之其他部分及不
      屬專有之附屬建築物，而供共同使用者。」「住戶對共用
      部分之使用應依其設置目的及通常使用方法為之。但另有
      約定者從其約定。」「住戶違反第2項規定，管理負責人
      或管理委員會應予制止，並得按其性質請求各該主管機關
      或訴請法院為必要之處置。如有損害並得請求損害賠償。
      」「有下列行為之一者，由直轄市、縣 (市)主管機關處4
      萬元以上20萬元以下罰鍰，並得令其限期改善或履行義務
      ；屆期不改善或不履行者，得連續處罰：二、住戶違反第
      8條第1項或第9條第2項關於公寓大廈變更使用限制規定，
      經制止而不遵從者。」上開為系爭條例第3條第1項第4款
      、第9條第2項、第9條第4項、第49條第1項第2款所明定。
    2.原告陳述未收到被告93年5月26日以府工使字第093012865
      4號函通知原告回復原狀情事，惟查管委會已依權責以存
      證信函予以制止，並報備被告處置，故原告有無收到被告
      通知改善函文非為必要之要件，應以管委會是否有盡其職
      責制止原告為主。
    3.依公寓大廈管理條例第9條第2項規定，住戶對共用部分之
      使用應依其設置目的及通常使用方法為之。參照上揭規範
      ，樓頂平臺係屬共用部分，係公寓大廈管理條例第3條第1
      項第4款所明定，非原告設置冷氣主機使用的場所。被告
      斟酌管委會及被告上開函文時程，乃於93年7月22日至現
      場勘查，經現場勘查結果為桃園縣桃園市○○○街27號16
      樓之3、4之樓頂平台設置冷氣主機2臺並拍照存證在案，
      故明原告非於管委會所定期間內，將冷氣主機移除。
    4.依據公寓大廈管理條例第20條之規定，管委會以存証信函
      通知原告改善及被告於93年5月26日以府工使字第0930128
      654號函通知原告回復原狀未果。被告依現況情形及相關
      資料查核，乃依公寓大廈管理條例第49條第1項第2款規定
      ，以93年8月18日府工使字第0930007331號處分書科處原
      告罰鍰。原告提起訴願亦遭決定駁回，足證被告前依公寓
      大廈管理條例第49條第1項第2款規定所為之處分並無不合
      。
　　理  由
一、按「住戶對共用部分之使用應依其設置目的及通常使用方法
    為之。但另有約定者從其約定。」「住戶違反第2項規定，
    管理負責人或管理委員會應予制止，並得按其性質請求各該
    主管機關或訴請法院為必要之處置。如有損害並得請求損害
    賠償。」「有下列行為之一者，由直轄市、縣 (市)主管機
    關處4萬元以上20萬元以下罰鍰，並得令其限期改善或履行
    義務；屆期不改善或不履行者，得連續處罰……二、住戶違
    反第8條第1項或第9條第2項關於公寓大廈變更使用限制規定
    ，經制止而不遵從者。」分別為公寓大廈管理條例第9條第2
    項、第4項及第49條第1項第2款所明定。
二、本件原告為坐落桃園縣桃園市○○○街27號桃園國際大郡巴
    黎花都社區之住戶，於該社區16樓之3、之4樓頂平台設置冷
    氣主機2台，經該社區管委會要求拆除，經雙方協調同意由
    原告自行拆除。嗣因仍未拆除，管委會以郵局存證信函通知
    原告於收到該函7日內搬遷。復因未見拆除，管委會遂函請
    被告所屬工務局處理。被告函請原告回復原狀，再由聯合查
    報小組至現場稽查仍未改善，被告乃依公寓大廈管理條例第
    9條及第49條第1項第2款規定，處原告4萬元罰鍰，並請立即
    恢復原狀之事實，有函、照片及被告所屬聯合查報小組現場
    稽查紀錄表為證，應認為真實。
三、原告雖主張其未收到被告93年5月26日府工使字第093012865
    4號函；被告所屬聯合查報小組至現場稽查，並未通知原告
    到場；社區規約並無特別約定頂樓平台不得裝設冷氣主機云
    云。
四、惟查主管機關之制止及現場稽查，並非公寓大廈管理條例第
    49條第1項第2款所規定之處罰要件，且管委會既已依公寓大
    廈管理條例第9條第4項之規定，制止原告違規使用，經制止
    而無效，原告即應受罰。原告佔用之頂樓平台部分，依公寓
    大廈管理條例第7條規定，公寓大廈共用部分不得獨立使用
    供做專有部分，原告自不得單獨使用。至於同條例第8條係
    屬有關變更使用之規定，原告依據該條之規定，主張得單獨
    使用共用部分，要屬無據。原告之主張，均非可採。
五、綜上所述，本件被告以原告違反公寓大廈管理條例第9條第2
    項規定，依同條例第49條第1項第2款處原告4萬元之罰鍰，
    並請立即恢復原狀，並無違誤；訴願決定予以維持，亦無不
    合。原告仍執前詞，訴請撤銷，為無理由，應予駁回。
六、據上論結，本件原告之訴為無理由，爰依行政訴訟法第98
    條第3項前段，判決如主文。
中　　華　　民　　國　　94　　年　　11　　月　　 2　　日
                    第四庭審判長法　官  徐  瑞  晃
           　　　　  　　　　　 法　官  李  得  灶
                                法  官  吳  慧  娟
上為正本係照原本作成。
如不服本判決，應於送達後20日內向本院提出上訴狀並表明上訴
理由，如於本判決宣示後送達前提起上訴者，應於判決送達後20
日內補提上訴理由書（須按他造人數附繕本）。
中　　華　　民　　國　　94　　年　  11　　月　　2　　 日
            　　　　  　　　　　書記官  黃  倩  鈺
